【裁判字號】    97,消債更,54
【裁判日期】    970805
【裁判案由】    更生事件
【裁判全文】
臺灣臺北地方法院民事裁定            97年度消債更字第54號
聲  請  人
即債務人    甲○○原名賴玉女.
上列聲請人因消費者債務清理事件聲請更生及保全處分，本院裁
定如下：
    主  文
更生及保全處分之聲請均駁回。
聲請費用由聲請人負擔。
    理  由
一、「按聲請更生或清算不合程式或不備其他要件者，法院應以
    裁定駁回之，但其情形可以補正者，法院應定期間先命補正
    」；「債務人與金融機構協商成立者，不得聲請更生或清算
    。但因不可歸責於己之事由，致履行顯有重大困難者，不在
    此限」；「本條例施行前，債務人依金融主管機關協調成立
    之中華民國銀行公會會員辦理消費金融案件無擔保債務協商
    機制與金融機構成立之協商，準用前項之規定」，消費者債
    務清理條例（下稱消債條例）第8條、第151條第5項、第6項
    分別定有明文。準此，債務人如於消債條例施行前，已利用
    金融主管機關協調成立之中華民國銀行公會會員辦理消費金
    融案件無擔保債務協商機制，與金融機構成立協商，即須依
    約清償債務，不得依消債條例聲請更生，蓋該債務清償方案
    係經債務人行使程序選擇權而與債權人締結之債務清理契約
    ，其即應受該契約之拘束，且消債條例更生之規範目的，係
    在維持債務人基本生活之情況下，於債務人之能力範圍內盡
    力清償債務，非謂債務人得任意利用債務清理程序減輕債務
    ，因此，為避免債務人針對已成立之協商方案任意毀諾，濫
    用更生或清算之債務清理程序，須債務人於協商成立後因不
    可歸責於己之事由，致其無法履行原定清償方案，始例外得
    依消債條例聲請更生或清算。
二、本件聲請意旨略以：聲請人於民國95年5月間與最大債權人
    萬泰商業銀行協商成立債務清償方案，協商債權銀行尚包括
    國泰世華銀行、英商渣打銀行、渣打國際商業銀行、聯邦商
    業銀行、慶豐銀行、遠東國際商業銀行、法商佳信銀行、匯
    豐銀行、每月應繳金額合計新臺幣（下同）1萬2385元，另
    須每月支付永豐信用卡股份有限公司公司（下稱永豐信用卡
    公司）6000元，扣除每月還款金額即不足以維持基本生活之
    需，且其無擔保或無優先權之債務總額未逾1200萬元，復未
    經法院裁定開始清算程序或宣告破產，為此提出本件更生之
    聲請，並請求准予停止強制執行程序等語。
三、經查，聲請人之上開聲請，固據其提出財產及收入狀況說明
    書、債權人清冊、戶籍謄本、財政部臺北市國稅局94、95、
    96年度綜合所得稅各類所得資料清單、財產歸屬資料清單、
    96年度各類所得扣繳暨免扣繳憑單、勞工保險卡、勞保費、
    健保費證明、交易紀錄表、協商客戶還款分配資料查詢、永
    豐信用卡公司信用卡消費明細月結單、第一銀行存摺扣款明
    細、消費者金融案件無擔保債務協商申請書、收入切結證明
    書、無擔保還款計劃、土地暨建物登記謄本、包安科技股份
    有限公司（下稱包安公司）薪資發放單、安泰人壽保險股份
    有限公司（下稱安泰人壽保險公司）續期保險費送金單等件
    為證，惟查，依上開財政部臺北市國稅局95、96年度綜合所
    得稅各類所得資料清單及包安公司薪資發放單所示，聲請人
    於95年度薪資所得合計33萬1478元（除薪資所得外，別無其
    他收入），96年度薪資所得合計37萬428元，97年1月至3月
    （即聲請更生前）薪資所得合計8萬2223元，核與聲請人自
    陳每月收入僅約2萬5000元已有不符，又聲請人與上開債權
    銀行協商成立後，自95年6月起至97年3月止，均按期繳納協
    商金額1萬2385元，並按月支付永豐信用卡公司最低還款金
    額6000元，此觀諸上開交易紀錄表、協商客戶還款分配資料
    查詢、永豐信用卡公司信用卡消費明細月結單及第一銀行存
    摺扣款明細即明，可見聲請人自協商成立迄至消債條例施行
    前，均能按期支付協商金額，則聲請人於薪資收入狀況並未
    減少，且無證明有何不可歸責於己之事由致履行有重大困難
    之情況下，竟於消債條例施行後立即毀諾，表示無力再繼續
    支付云云，顯見聲請人並無清償誠意，聲請人雖另稱有母親
    賴楊月春須扶養云云，然該扶養事由，於與債權銀行協商成
    立時即已存在，難認係於協商成立後，發生不可歸責於己之
    事由，再者，縱使聲請人有履行不便之情形，亦得經由個別
    債權銀行協商程序以求適當履債，尚難逕行提起本件更生之
    聲請，此外，參酌聲請人名下尚有土地、房屋各乙筆，及投
    保安泰人壽保險公司20年安泰分紅終身壽險（繳費20年），
    而永豐信用卡公司信用卡債務主要係聲請人積欠保險費所致
    等情，有永豐信用卡公司信用卡消費明細月結單、土地暨建
    物登記謄本、安泰人壽保險公司續期保險費送金單等件在卷
    可稽，難認聲請人之資力狀況有何「不能清償債務或有不能
    清償之虞」，是其更生之聲請亦與消債條例第3條所定要件
    不符。
四、綜上所述，本件聲請人既有固定收入之履行能力，難認已不
    能清償債務或有不能清償之虞，且亦無不可歸責於己之事由
    ，致履行顯有重大困難之情事，其聲請更生即與前開規定不
    符，自應予駁回，又聲請人更生之聲請既經駁回，其保全處
    分之聲請即無理由，亦應一併駁回，爰裁定如主文。
中    華    民    國    97    年    8     月    5     日
                  民事第二庭    法  官  鍾素鳳
上為正本係照原本作成。
如不服本裁定，應於裁定送達後10日內，以書狀向本院提出抗告
，並繳納抗告費新臺幣1千元。
中    華    民    國    97    年    8     月    5     日
                                書記官  林玗倩


司法院資訊處製作；財團法人民間司法改革基金會備份。
